臺灣彰化地方法院刑事判決             100年度訴字第1478號
公  訴  人  臺灣彰化地方法院檢察署檢察官
被      告  陳源修
上列被告因違反毒品危害防制條例案件，經檢察官提起公訴（10
0年度毒偵字第2149號），被告於準備程序中就被訴事實為有罪
之陳述，經本院合議庭評議後裁定由受命法官獨任改行簡式審判
程序審理，判決如下：
    主  文
陳源修施用第一級毒品，累犯，處有期徒刑捌月。
    事  實
一、陳源修前於(1)民國80年間，因違反麻醉藥品管理條例案件，
    經本院於81年3月22日，以80年度少訴字第38號判決判處有
    期徒刑3年，緩刑5年確定；(2)因違反麻醉藥品管理條例案件
    ，經本院於82年4月30日，以81年度訴字第1337號判決判處
    有期徒刑5年4月確定；(3)因違反麻醉藥品管理條例案件，經
    本院於82年5月9日，以82年度易字第741號判決判處有期徒
    刑6月，如易科罰金，以銀元300元折算1日確定，上開(2)(3)
    案再經本院裁定合併定其應執行之刑為有期徒刑5年6月確定
    ，另由本院裁定撤銷首揭緩刑之宣告確定，嗣經與前揭(1)案
    接續執行，而於85年2月1日因縮短刑期假釋出監付保護管束
    （本應於90年7月17日保護管束期滿），惟於假釋期間，因
    違反保護管束情節重大，再經撤銷假釋，入監執行殘刑有期
    徒刑5年5月16日，嗣又於90年3月23日因縮短刑期假釋出監
    付保護管束，本應於92年9月14日保護管束期滿，惟於假釋
    期間，又因違反保護管束情節重大，再經撤銷假釋，入監執
    行殘刑有期徒刑2年5月22日，於95年7月28日縮短刑期執行
    完畢。(4)於92年間，因施用毒品案件，經本院於92年8月14
    日，以92年度毒聲字第1722號裁定送觀察、勒戒後，認有繼
    續施用毒品之傾向，再由本院於92年9月15日，以92年度毒
    聲字第1892號裁定令入戒治處所施以強制戒治1年，復於93
    年3月9日，由本院以93年度毒聲字第191號裁定停止戒治，
    所餘戒治期間付保護管束，並於93年4月5日停止處分而出監
    ，業於93年9月13日保護管束期滿未經撤銷，而視為執行完
    畢，並由臺灣彰化地方法院檢察署檢察官於93年9月27日，
    以93年度戒毒偵字第315號為不起訴處分確定。(5)於96年間
    ，因詐欺案件，經本院96年度斗簡字第453號判決有期徒刑3
    月確定。(6)於96年間，因施用毒品案件，經本院以96年度訴
    字第1643號判決判處有期徒刑8月確定。上開(5)(6)案件，經
    本院以97年度聲字第97號裁定定應執行有期徒刑10月確定。
    (7)97年間，因公共危險案件，經臺灣桃園地方法院以97 年
    度壢交簡字第251號判決判處拘役42日。(8)97年間，因施用
    毒品案件，經本院以97年度訴字第1003號判決判處有期徒刑
    7月確定，上開(5)至(8)案件接續執行，於98年5月12日縮短刑
    期執行完畢。
二、詎陳源修仍不知悔改，復基於施用第一級毒品海洛因之犯意
    ，於100年10月16日上午10時許，在彰化縣二水鄉○○路旁
    ，將毒品海洛因摻水稀釋後，以針筒注射身體之方式，施用
    第一級毒品海洛因1次。嗣因警另案執行監聽，於100年10月
    17日凌晨5時30分許持本院核發之拘票，於陳源修位在彰化
    縣田中鎮○○路367號住處查獲，警方並持臺灣彰化地方法
    院檢察署檢察官強制採驗尿液許可書對其採集尿液送驗，檢
    驗結果呈現可待因、嗎啡之陽性反應。
三、案經彰化縣警察局田中分局報告臺灣彰化地方法院檢察署檢
    察官偵查起訴。
    理    由
一、按除被告所犯為死刑、無期徒刑、最輕本刑為3 年以上有期
    徒刑之罪或高等法院管轄第一審案件者外，於第一次審判期
    日前之準備程序進行中，被告先就被訴事實為有罪之陳述時
    ，審判長得告知被告簡式審判程序之旨，並聽取當事人、代
    理人、辯護人及輔佐人之意見後，裁定進行簡式審判程序，
    刑事訴訟法第273條之1第1項定有明文。經核本案被告陳源
    修所犯係死刑、無期徒刑、最輕本刑為3年以上有期徒刑以
    外之罪，其於準備程序中就被訴事實為有罪之陳述，經法官
    告知簡式審判程序之旨，並聽取公訴人、被告之意見後，本
    院爰依首揭規定，合議裁定改依簡式審判程序審理，合先敘
    明。
二、上開犯罪事實，迭據被告於偵查及本院審理時坦認屬實（見
    偵卷第26頁、本院卷第29反面頁），且警方於100年10月17
    日下午1時52分許，對被告所採集之尿液，經送檢驗後，結
    果呈現可待因、嗎啡之陽性反應，有臺灣彰化地方法院檢察
    署檢察官強制到場（強制採驗尿液）許可書、彰化縣警察局
    田中分局委託檢驗尿液代號與真實姓名對照認證單及詮昕科
    技股份有限公司100年10月28日報告編號0A210090號濫用藥
    物尿液檢驗報告各1紙在卷可憑（見偵卷第19至21頁），足
    認被告之任意性自白與事實相符。基上，本案事證明確，被
    告上開施用第一級毒品海洛因之犯行，堪以認定，應依法論
    科。
二、查被告前於92年間，因施用毒品案件，經本院於92年8月14
    日，以92年度毒聲字第1722號裁定送觀察、勒戒後，認有繼
    續施用毒品之傾向，再由本院於92年9月15日，以92年度毒
    聲字第1892號裁定令入戒治處所施以強制戒治1年，復於93
    年3月9日，由本院以93年度毒聲字第191號裁定停止戒治，
    所餘戒治期間付保護管束，並於93年4月5日停止處分而出監
    ，業於93年9月13日保護管束期滿未經撤銷，而視為執行完
    畢（第一次），並由臺灣彰化地方法院檢察署檢察官於93年
    9 月27日，以93年度戒毒偵字第315號為不起訴處分確定。
    其於5年內之96年間，因施用第一級毒品案件，經本院以96
    年度訴字第1643號判決判處有期徒刑8月確定等節，有臺灣
    高等法院在監在押全國紀錄表、臺灣高等法院被告前案紀錄
    表各1份在卷可稽（見本院卷第18、19、31至44頁）。被告
    自上開第一次強制戒治執行完畢釋放後，距本案犯罪時，其
    期間雖已超過5年，惟按「毒品危害防制條例於92年7月9日
    修正公布，自93年1月9日施行，其中第20條、第23條將施用
    毒品之刑事處遇程序，區分為『初犯』及『5年內再犯』、
    『5 年後再犯』。依其立法理由之說明：『初犯』，經觀察
    、勒戒或強制戒治後，應為不起訴處分或不付審理之裁定；
    經觀察、勒戒或強制戒治執行完畢釋放後，『5年內再犯』
    者，因其再犯率甚高，原實施之觀察、勒戒及強制戒治既已
    無法收其實效，爰依法追訴或裁定交付審理。至於經觀察、
    勒戒或強制戒治執行完畢釋放後，『5年後再犯』者，前所
    實施之觀察、勒戒或強制戒治已足以遮斷其施用毒品之毒癮
    ，為期自新及協助其斷除毒癮，仍適用『初犯』規定，先經
    觀察、勒戒或強制戒治之程序。從而依修正後之規定，僅限
    於『初犯』及『5年後再犯』二種情形，始應先經觀察、勒
    戒或強制戒治程序。倘被告於5年內已再犯，經依法追訴處
    罰，縱其第三次（或第三次以上）再度施用毒品之時間，在
    初犯經觀察、勒戒或強制戒治執行完畢釋放5年以後，已不
    合於『5年後再犯』規定，且因已於『5年內再犯』，顯見其
    再犯率甚高，原實施之觀察、勒戒或強制戒治，已無法收其
    實效，即應依該條例第10條處罰。」最高法院有97年度第5
    次刑事庭會議決議可循。因被告在第一次觀察、勒戒執行完
    畢釋放後5年內，曾再犯如上所述之施用第一級毒品罪，是
    被告本案所為，仍合於毒品危害防制條例第23條第2項所定
    之追訴要件，自應依法論科。
三、按海洛因為毒品危害防制條例第2條第2項第1款所明定之第
    一級毒品，不得非法持有、施用。核被告所為，係犯毒品危
    害防制條例第10條第1項之施用第一級毒品罪，其為施用第
    一級毒品而持有海洛因之低度行為，已為其施用之高度行為
    所吸收，不另論罪。又被告有前揭之前科執行紀錄，已如前
    述，其於5年內以故意再犯本案有期徒刑以上之罪，為累犯
    ，應依刑法第47條第1項之規定，加重其刑。爰審酌被告曾
    有施用毒品、詐欺等犯罪前科，有前揭臺灣高等法院被告前
    案紀錄表在卷可參，素行不佳；其曾因施用毒品案件，經執
    行觀察勒戒、強制戒治、徒刑後，卻未能悔悟而於相隔3年
    後再犯本案，顯見其意志不堅，無視於毒品對於自身健康之
    嚴重傷害及國家對於杜絕毒品犯罪之禁令，惟因施用毒品本
    身係屬自戕行為，對於社會所產生之潛在危害性尚屬輕微，
    且被告犯罪後業經坦承犯行，兼衡其犯罪之動機、目的、手
    段、智識程度、生活狀況及所生危害等一切情狀，量處如主
    文所示之刑，以示懲警。
據上論斷，應依刑事訴訟法第273條之1第1項、第299條第1項前
段，毒品危害防制條例第10條第1項，刑法第11條、第47條第1項
，判決如主文。
本案經檢察官紀雅惠到庭執行職務。
中    華    民    國   100    年    12    月    30    日
                  刑事第七庭  法  官  汪曉君
以上正本證明與原本無異。
如不服本判決應於收受判決後10日內向本院提出上訴書狀，並
應敘述具體理由。其未敘述上訴理由者，應於上訴期間屆滿後
20日內向本院補提理由書(均須按他造當事人之人數附繕本)
「切勿逕送上級法院」。
中    華    民    國   100    年    12    月    30    日
                              書記官  陳品潔
附錄本案論罪科刑法條全文：
毒品危害防制條例第10條
施用第一級毒品者，處六月以上五年以下有期徒刑。
施用第二級毒品者，處三年以下有期徒刑。